【裁判字號】    97,簡上,1002
【裁判日期】    980327
【裁判案由】    詐欺
【裁判全文】
臺灣桃園地方法院刑事判決            97年度簡上字第1002號
上  訴  人
即  被  告  乙○○
上列上訴人即被告因詐欺案件，不服本院於中華民國97年11月13
日所為之97年度桃簡字第3127號第一審簡易判決（聲請案號：臺
灣桃園地方法院檢察署97年度偵字第18819 號），提起上訴，本
院管轄之第二審合議庭判決如下：
    主  文
上訴駁回。
    事  實
一、乙○○前因施用毒品案件，經本院於民國94年8 月1 日以94
    年桃簡字第18號判決判處有期徒刑6 月確定；又因竊盜案件
    ，經本院於94年12月20日以94年度桃簡字第1834號判決判處
    有期徒刑3 月確定；復因搶奪案件，經臺灣高等法院於95年
    4 月3 日以94年度上訴字第3277號判決判處有期徒刑1 年確
    定，嗣上開3 罪經臺灣高等法院以96年度聲減字第2814號減
    為有期徒刑3 月、1 月15日、有期徒刑6 月，應執行刑為有
    期徒刑9 月確定，甫於96年10月3 日執行完畢（構成累犯）
    。竟不思悔改，其可預見金融機構帳戶提供予姓名年籍不詳
    之人使用，可能幫助不詳之犯罪集團從事財產犯罪行為，作
    為取得財物或財產上之利益之管道，竟基於縱使該人將其帳
    戶用以從事詐欺取財之財產犯罪行為，亦不違反其本意之幫
    助犯意，於97年3 月19日起至同年4 月27日前某日某時，在
    臺灣地區某不詳地點，將其所有合作金庫銀行三峽分行帳戶
    （帳號：0000000000000 號）之金融卡及金融卡之密碼，交
    付予真實姓名年籍不詳之詐騙集團成員使用，藉以幫助該成
    年人之犯罪集團成員從事財產犯罪之犯行。嗣該犯罪集團成
    員意圖為自己不法之所有，於97年4 月27日下午8 時8 分許
    ，撥打電話給甲○○佯稱其網路購物之送貨人員疏失導致所
    簽收之付款單誤簽為分期付款，須至自動櫃員機前重新設定
    ，使甲○○陷於錯誤，依詐騙集團成員之指示，匯款新臺幣
    （下同）29,989元至乙○○前開帳戶內。旋由該詐欺集團成
    員提領一空，嗣經甲○○發覺受騙，報警處理，始悉上情。
二、案經臺北縣政府警察局三峽分局報請臺灣板橋地方法院檢察
    署呈請臺灣高等法院檢察署檢察長令轉臺灣桃園地方法院檢
    察署檢察官偵查後聲請以簡易判決處刑。
    理  由
壹、證據能力部分：
一、按被告以外之人於審判外之言詞或書面陳述，除法律有規定
    者外，不得作為證據，刑事訴訟法第159 條第1 項固有明文
    ；惟被告以外之人於審判外之陳述，雖不符同法第159 條之
    1 至之4 規定，而經當事人於審判程序同意作為證據，法院
    審酌該言詞陳述或書面陳述作成時之情況，認為適當者，亦
    得為證據。又當事人、代理人或辯護人於法院調查證據時，
    知有第159 條第1 項不得為證據之情形，而未於言詞辯論終
    結前聲明異議者，視為有前項之同意，同法第159 條之5 亦
    定有明文。本件公訴人及被告於本院審理時均同意以證人甲
    ○○於警詢之陳述作為證據，本院審酌上開供述作成時之情
    況均屬正當，且與本案相關之待證事實具有關連性，而被告
    既未爭執其證據能力，亦未聲請傳訊，顯已放棄詰問權之行
    使，依上說明，應具有證據能力。
二、其次，本案認定事實所引用之文書證據，並無證據證明係公
    務員違背法定程式所取得，亦無刑事訴訟法第159 條之4 之
    顯有不可信之情況與不得作為證據之情形，本院斟酌本案卷
    內之證據並非非法取得，亦無證明力明顯過低之情形，且經
    本院於審判期日依法進行證據之調查、辯論，被告於訴訟上
    之程序權即已受保障，故前揭各該證據，亦均得採為證據，
    合先敘明。
貳、實體部分：
一、訊據被告乙○○固然承認上開合作金庫銀行三峽分行帳戶為
    其所申辦，惟矢口否認有何幫助詐欺之犯行，辯稱：上開帳
    戶係用來做薪資轉帳之用，每月薪資約10,000多元至20,000
    元，伊不記得何時將該金融卡遺失，當天是伊帶小孩至中壢
    火車站附近玩，逛街時遺失，但當天就打電話到銀行掛失，
    伊因為記性不好，有將金融卡密碼記載在包裝金融卡之塑膠
    套上，可能因此才被詐騙集團成員撿去使用云云。經查：
（一）被害人甲○○於97年4 月27日下午8 時8 分許，遭詐騙集
      團成員撥打電話佯稱其因網路購物送貨人員疏失，導致所
      簽收之付款單誤簽為分期付款，須至自動櫃員機前重新設
      定，致其陷於錯誤，而匯出如事實欄所載之金額至被告上
      開帳戶等情，業據證人即被害人甲○○警詢中證述明確，
      復有上開帳戶自開戶即97年2 月4 日起至同年4 月27日止
      之交易明細表、被害人甲○○提出之自動櫃員機交易明細
      表、內政部警政署反詐騙案件紀錄表、受理刑事案件報案
      三聯單及受理詐騙帳戶通報警示簡便格式表等資料影本附
      卷可憑，足證被害人甲○○遭詐騙之款項，確均匯入被告
      之上開帳戶內，是被告之上開帳戶確有供詐騙集團作為實
      施詐欺犯行之用無訛。
（二）被告雖以前揭詞情置辯，然查：
   1、被告之上開帳戶自97年2 月4 日存入1,000 元開戶後，於
      同日隨即以金融卡領出1,000 元，於同年2 月12日雖匯入
      薪資3,429 元，於同年2 月13日、2 月18日、2 月20日分
      別以金融卡提領2,006 元、1,006 元、406 元（餘額11元
      ），於同年3 月17日雖匯入薪資8,819 元，於同日、3 月
      18日、3 月19日分別以金融卡提領5,006 元、2,800 元、
      1,006 元（餘額18元），自97年3 月19日起至同年4 月27
      日前止，即未再有任何薪資或存款匯入之匯提款紀錄，有
      合作金庫銀行三峽分行交易明細表1 紙附卷可查（見臺灣
      板橋地方法院檢察署97年度偵字第18952 號偵查卷宗第11
      頁）。足見被告自同年3 月17日以後即未再有其所指之薪
      資匯入其帳戶；且依被告使用上開帳戶之習慣為該帳戶一
      旦有薪資匯入該帳戶後，隨即於數日內提領一空或提領至
      餘額僅為十餘元為止，顯然被告上開帳戶自97年3 月19日
      起剩餘額18元後，即未再使用供作薪資轉帳之用，依此，
      被告應無必要將僅剩餘額18元之該金融卡隨身攜帶，是被
      告辯稱：伊係帶小孩至中壢火車站附近玩，遺失該金融卡
      云云，是否屬實已有可疑。又查，提款卡設定密碼之目的
      在避免他人拾得或盜取該提款卡後即得輕易領取帳戶內之
      款項，被告年約33歲，且曾入社會工作，係有正常智識經
      驗之成年人，其既明知將金融卡密碼記載在包裝金融卡之
      塑膠套上，該金融卡遺失時會遭犯罪集團利用，更無可能
      將金融卡密碼記載在該包裝套上，是被告辯稱：伊係因將
      金融卡密碼記載在包裝金融卡之塑膠套上，以致該金融卡
      遭犯罪集團撿走利用云云，顯與常情有違，並不可採信。
   2、其次，詐欺正犯之所以須利用他人帳戶以遂行犯罪，其目
      的除係有意隱瞞資金流程外，更在避免偵查機關自匯款帳
      戶來源回溯追查以致身份曝光，方以他人帳戶供作存提詐
      得款項帳戶。而為確保所詐得款項不致遭不知情帳戶持有
      人提領，或不知情帳戶持有人逕自掛失而凍結帳戶之使用
      ，甚或知情之帳戶持有人以辦理補發存摺、變更印鑑密碼
      之方式，將帳戶內所有款項提領一空，而使其費盡周章所
      詐得之款項化為烏有，詐欺正犯亦絕不可能使用他人所遺
      失之存摺、金融卡、密碼之帳戶，供作詐得款項匯入帳戶
      ，以完全免除遭真正帳戶持有人提領或掛失之風險，並十
      足確保詐欺所得之利益。循此，被告辯稱其帳戶之金融卡
      係因遺失而遭人不法使用云云，亦與常情有違。
   3、又上開帳戶於97年4 月27日間遭詐騙集團使用之前，帳戶
      餘額僅餘18元一節，已如前述。由此客觀事態，核與一般
      提供帳戶予詐騙集團之成員，其等帳戶餘額均低之經驗法
      則相符。又按我國目前申辦之金融卡均附加有晶片功能，
      其密碼至少為六位數以上，難以在三次按密碼試誤之機會
      下破解，是被告應有將其提款卡之密碼告知他人。綜上，
      堪認被告確有將其上開帳戶存摺、提款卡及密碼交予他人
      。
（三）按金融存款帳戶，事關存戶個人財產權益之保障，與存戶
      之提款卡、密碼結合，其專屬性、私密性更形提高，一般
      人均有妥為保管存摺、提款卡、密碼，以防止被他人冒用
      之認識，縱有特殊情況偶有將存摺、提款卡、密碼交付他
      人之需，亦必深入瞭解其用途後再行提供以使用，若落入
      不明人士手中，極易被利用為取贓之犯罪工具，恆係吾人
      日常生活經驗與事理之然；且金融帳戶為個人理財之工具
      ，申請開設金融帳戶並無任何特殊限制，一般民眾皆可以
      存入最低開戶金額之方式申請開戶，個人亦可在不同金融
      機構申請多數存款帳戶使用，並無困難，此乃眾所週知之
      事實，則依一般人之社會生活經驗，苟見非親非故之人不
      以自己名義申請開戶，反而以出價蒐購或租用之方式向他
      人蒐集金融機構帳戶供己使用，衡情當知悉蒐集金融帳戶
      者，係將所蒐集之帳戶用以從事財產犯罪。況現今社會上
      ，詐騙者蒐購人頭帳戶，持以作為信貸、手機簡訊詐欺之
      事，常有所聞，提供甚或出賣、出借帳戶與非親非故之人
      ，受讓人係為從事財產犯罪，已屬人盡皆知之事。查本案
      被告對於金融卡及密碼等有關個人財產、身分之物品，將
      淪落於不明人士手中，極易被利用為與財產有關之犯罪工
      具，竟願交付其所有上開帳戶之金融卡，並將密碼告知與
      其身分上不具任何關係之人，其主觀上顯然對於該帳戶將
      作為不法使用，應有所認知，而客觀上亦有幫助詐欺之行
      為，殆無疑義。
（四）綜上所述，被告上開所辯，屬卸責之詞，不足採信，本案
      事證明確，被告犯行，洵堪認定。
二、核被告所為，係犯刑法第339 條第1 項、第30條第1 項之幫
    助詐欺取財罪。又被告曾有如事實欄所載之科刑紀錄及執行
    情形，有臺灣高等法院被告前案紀錄表在卷可按，其受徒刑
    之執行完畢後，於5 年內故意再犯本案有期徒刑以上之罪，
    為累犯，應依法加重其刑。另被告所為係幫助犯，併依刑法
    第30條第2 項之規定按正犯之刑減輕之，並依法先加後減之
    。原審認被告罪證明確，引用刑事訴訟法第449 條第1 項前
    段、第454 條第2 項、刑法第30條第1 項前段、第2 項、第
    339 條第1 項、第47條第1 項、第41條第1 項前段，刑法施
    行法第1 條之1 第1 項、第2 項前段，並審酌被告提供帳戶
    存摺、提款卡及密碼，幫助詐騙集團成員使渠等方便行騙財
    物，助長詐騙集團詐財歪風，增加查緝困難，危害財產安全
    及社會秩序之穩定，被害人所受損害，犯罪情節及所生危害
    ，被告犯後之態度等一切情狀，量處被告拘役45日，併諭知
    易科罰金之折算標準，而被告所提供上開帳戶之金融卡，既
    經交付他人且未扣案，現是否尚在不明，為免將來執行困難
    與爭議，爰不另為沒收之諭知，經核認事用法均無違誤，量
    刑亦屬妥適。被告雖與被害人甲○○達成民事和解，有調解
    筆錄1 份附卷可憑（見本院卷第16頁），然其並未依調解筆
    錄之內容履行其給付義務，有本院辦理刑事案件電話紀錄查
    詢表1 份在卷可考（見本院卷第33頁），且被告一再否認犯
    行，仍未見悔意，難認犯後態度良好，本院認並無減輕其刑
    之必要。被告上訴意旨猶以前揭情詞否認犯行云云，指摘原
    判決不當，為無理由，應予駁回。
據上論斷，應依刑事訴訟法第455 條之1 第1 項、第3 項、第36
8 條，判決如主文。
本案經檢察官楊凱真到庭執行職務。
中    華    民    國    98    年    3     月    27    日
                  臺灣桃園地方法院刑事第八庭
                      審判長法  官  林惠霞
                            法  官  張瓊華
                            法  官  張明儀
以上正本證明與原本無異。
本件不得上訴。
                            書記官  邱仲騏
中    華    民    國    98    年    3     月    27    日


司法院資訊處製作；財團法人民間司法改革基金會備份。
